【裁判字號】    89,訴,358
【裁判日期】    891031
【裁判案由】    履行契約
【裁判全文】
臺灣新竹地方法院民事判決  八十九年度訴字第三五八號
    原      告  己○○
    送達代收人  戊○○
    原      告  庚○○
    被      告  丁○○
                乙○○
                甲○○
                丙○○
右當事人間履行契約事件，本院判決如左：
    主      文
被告應協同原告就共有之坐落新竹縣新豐鄉○○○段一四二一地號，地目建，面積三
六二０平方公尺之土地依如附圖所示向新竹縣新湖地政事務所辦理共有物分割登記，
即如附圖所示Ｃ部分面積六０二平方公尺土地，由原告己○○、庚○○、被告丁○○
、乙○○、丙○○、甲○○按應有部分二九六五分之一二六０、二九六五分之一一四
０、二九六五分之一一三、二九六五分之一一三、二九六五分之一一三、二九六五分
之二二六比例維持共有，供作道路用地，如附圖所示Ａ部分面積二四四三平方公尺土
地由原告己○○、庚○○二人取得，並按應有部分四十分之二一、四十分之十九比例
維持共有，如附圖所示Ｂ部分面積五百七十五平方公尺土地，由被告丁○○、乙○○
、丙○○、甲○○四人取得，並按應有部分五分之一、五分之一、五分之一、五分之
二之比例維持共有。
訴訟費用由被告負擔。
    事      實
甲、原告方面：
一、聲明：求為判決如主文第一項所示及為以供擔保為條件之假執行宣告。
二、陳述：
（一）緣坐落於新竹縣新豐鄉○○○段一四二一地號地目建，面積三六二０平方公尺
      之土地，為兩造所共有，其中原告己○○之應有部分為二九六五分之一二六０
      ，原告庚○○之應有部分為二九六五分之一一四０，被告丁○○、乙○○、丙○○之應有部分各為二九六五分之一一三，被告甲○○之應有部分為二九六五
      分之二二六，而兩造就前開共有之土地曾於民國（下同）八十一年六月二十七
      日訂立共有物土地分割協議書，達成分割協議，其分割方法為沿與同段一四二
      二地號土地交界之界址保留八公尺之土地即附圖二Ａ部分供作道路用地，並按
      應有部分維持共有，其餘土地則依照兩造應有部分比例換算應得之面積劃分為
      Ｂ、Ｃ二部分，其中Ｂ部分由原告二人取得，並按應有部分比例維持共有，Ｃ
      部分由被告四人取得並按原應有部分比例維持共有。惟其後原告迭次請求被告
      等依約履行並協同向管轄之新竹縣新湖地政事務所辦理共有物分割登記，被告
      均置之不理，以致迄今尚未能辦理共有物分割登記，為此依據前開分割協議請
      求被告履行，協同原告向管轄地政事務所辦理共有物分割登記。
（二）系爭土地在重劃前，原均屬農地，被告四人之被繼承人徐火生與其他共有人之
      應有部分即非均等，且重劃後劃為建地部分，亦係依原應有部分比例為原則，
      並非如被告所辯其被繼承人與其他共有人處於均等之狀態。
三、證據：提出共有物分割協議書影本一份、地籍圖影本一份、新竹縣新豐鄉調解委
    員會通知影本一份、調解不成立證明書影本一份、土地登記謄本一份、重劃前重
    劃後面積明細一份、重劃前土地登記簿謄本三份為證，並聲請本院至現場履勘及
    囑託新竹縣新湖地政事務所會同本院至現場測量並依照兩造之協議分割內容測繪
    分割圖。
乙、被告方面：
壹、被告甲○○部分：被告甲○○未於最後言詞辯論期日到場，惟據其以前在本院言
    詞辯論期日所為之聲明即陳述略以：
一、聲明：求為駁回原告之訴。
二、陳述：其確實有簽立前開土地分割協議書，惟就分割協議之內容並不清楚，且前
    開共有之土地於重劃前本係其父親與其他二兄弟共有，何以其父親耕作之田地較
    多，反而分得之土地較少，而原告庚○○應分得部分卻均有分得，故前開土地應
    平均分配方是。
貳、被告丁○○部分：被告丁○○未於最後言詞辯論期日到場，惟據其以前在本院言
    詞辯論期日所為之聲明即陳述略以：
一、聲明：求為駁回原告之訴。
二、陳述：前開土地分割協議書係屬真正，惟如依照該土地分割協議書要將其坐落系
    爭土地而分歸原告部分之建物拆除的話，原告應對其加以補貼，如原告不加補貼
    ，其將逕行拆除等情。
參、被告乙○○、丙○○部分：被告乙○○、丙○○未於言詞辯論期日到場，惟據其
    在本院履勘現場時所為之陳述略以其二人確實有簽立前開土地分割協議書，惟本
    來兩造之應有部分應相同，何以後來會有如此大之差距。
    理      由
一、程序方面：
    本件被告乙○○、丙○○二人經合法通知，未於言詞辯論期日到場，被告丁○○
    、甲○○二人經合法通知，未於最後言詞辯論期日到場，核均無民事訴訟法第三
    百八十六條各款所列情形，爰依原告聲請，由其一造辯論而為判決。
二、本件原告主張前開青埔子段一四二一地號土地，為兩造所共有，其中原告己○○
    之應有部分為二九六五分之一二六０，原告庚○○之應有部分為二九六五分之一
    一四０，被告丁○○、乙○○、丙○○之應有部分各為二九六五分之一一三，被
    告甲○○之應有部分為二九六五分之二二六，而兩造就前開共有之土地曾於八十
    一年六月二十七日訂立共有物土地分割協議書，達成分割協議，其分割方法為沿
    與同段一四二二地號土地交界之界址保留八公尺之土地即附圖二Ａ部分供作道路
    用地，並按應有部分維持共有，其餘土地則依照兩造應有部分比例換算應得之面
    積劃分為Ｂ、Ｃ二部分，其中Ｂ部分由原告二人取得，並按應有部分比例維持共
    有，Ｃ部分由被告四人取得並按原應有部分比例維持共有之事實，業據提出共有
    物土地分割協議書、地籍圖、土地登記謄本各一份為證，復據本院會同兩造及新
    竹縣新湖地政事務所測量員現場履勘屬實，製有勘驗筆錄在卷可按，並有新竹縣
    新湖地政事務所依據前開土地分割協議書內容及附圖測繪之複丈成果圖在卷可考
    ；而被告甲○○、丁○○均自認有簽訂前開共有物土地分割協議書，而被告乙○○、丙○○二人雖未於言詞辯論期日到場，惟於本院至現場履勘時亦表示對於有
    簽訂前開土地分割協議書亦不爭執，自堪信原告之主張為真實。雖被告甲○○雖
    辯稱其對於簽訂前開土地分割協議書之內容不清楚云云，惟查前開分割協議書係
    由兩造共同簽訂，並有見證人戴燈玄、黃德全在場，而被告甲○○復未說明何以
    簽訂前開土地分割協議時不清楚其內容或係出於錯誤等情事，是被告甲○○此部
    分所辯自不足採。又被告等辯稱前開共有之土地連同其他農地於重劃前本係其等
    父親徐火生與其他二兄弟共有，故應有部分本應相同，何以後來重劃後會有如此
    大之差距云云；惟查此為原告所否認，且查前開土地於重劃前，被告等之被繼承
    人徐火生就前開土地之應有部分與其他共有人亦非均等，亦有重劃前之土地登記
    簿謄本三份在卷可按，是被告此部分所辯亦不足採。
三、按共有物之分割，依共有人協議之方法行之，民法第八百二十四條第一項定有明
    文；本件兩造就前開共有之土地既有分割協議，從而原告基於兩造簽訂之土地分
    割協議，請求被告履行前開分割協議，而協同原告辦理共有物分割登記，自屬有
    據，應予准許。
四、據上論結，本件原告之訴為有理由，依民事訴訟法第三百八十五條第一項前段、
    第七十八條、第八十五條第一項前段，判決如主文。
中      華      民      國    八十九    年      十      月    三十一    日
                                  臺灣新竹地方法院民事第一庭
~B法      官  李承訓
右為正本係照原本作成。
如對本判決上訴，須於判決送達後廿日內向本院提出上訴狀。
~B法院書記官  呂超上
中      華      民      國    八十九    年      十      月    三十一    日


司法院資訊處製作；財團法人民間司法改革基金會備份。
